【裁判字號】    91,重上,472
【裁判日期】    920902
【裁判案由】    債務人異議之訴
【裁判全文】
臺灣高等法院民事判決  九十一年度重上字第四七二號
    上  訴  人  成銘營造有限公司
    法定代理人  許龍財
    訴訟代理人  陳益盛律師
                林國財律師
    被 上訴 人  興橋建設股份有限公司
    法定代理人  李新發
    訴訟代理人  黃謙恩律師
右當事人間債務人異議之訴事件，上訴人對於中華民國九十一年十月二日台灣台北地
方法院九十一年訴字第九五四號第一審判決提起上訴，本院於九十二年八月十九日言
詞辯論終結，判決如左：
    主      文
上訴駁回。
第二審訴訟費用由上訴人負擔。
    事      實
甲、上訴人方面：
一、聲明：
（一）原判決不利於上訴人部分廢棄。
（二）右廢棄部分，駁回被上訴人在第一審之訴。
二、陳述：除與原判決記載相同者，茲予引用外，補稱略以：
（一）系爭債權讓與契約書所表彰之權利係權利質權：
  １、系爭法定抵押權與該抵押權擔保之債權，係屬可讓與之債權及適於出質之權利
      ，用以擔保上訴人對訴外人許永壽之借款債權，此由債權讓與契約書中載明之
      「擔保」二字，且依「其他約定契約書」第三點之記載，訴外人許永壽就系爭
      債權竟負有移轉返還之義務，已足確認上訴人與許永壽簽訂該契約書之真意在
      權利讓與之規定為之，此乃本件權利質權設定之書面文件以「債權讓與契約書
      」為名之理由，但文件之名稱並不因此影響權利質權之本質。
  ２、茍雙方果真成立債權讓與契約，系爭法定抵押權與債權應屬訴外人許永壽所有
      ，上訴人即無清償借款予許永壽之必要。惟上訴人曾於八十九年八月十五日簽
      發新台幣 (下同）五百萬元之支票予許永壽收受，以清償部分借款，由此益證
      上訴人與許永壽間所成立者係屬權利質權。
  ３、觀之許永壽所聲請之九十年度民執子字第八一八六號之強制執行案，其係針對
      上訴人對被上訴人四千九百一十八萬零三十五元之債權，及擔保該債權之法定
      抵押權聲請強制執行，其所據之執行名義為台灣板橋地方法院八十九年度促字
      第三○三四二號支付命令，該支付命令係許永壽以債權人之地位對上訴人主張
      。若上訴人與許永壽間確為債權讓與，則就前開執行案，許永壽將構成對自己
      擁有之債權而為強制執行，此顯與債權讓與之本質不符。是許永壽係居於權利
      質權人之地位行使權利，始為上開執行程序。
  ４、依民法第九百零六條之規定，出質人設定權利質權後，並非就喪失其原本之權
      利，於金錢債權，質權人僅得就自己對於出質人之債權額，為給付之請求，而
      不得侵奪出質人之權益。本件上訴人對被上訴人附有法定抵押權之債權，若被
      上訴人以「上訴人及質權人」之間之事由作為拒絕清償、或在執行程序異議之
      理由，將使上訴人在其他債權人聲請執行系爭不動產時，無法參與分配，而實
      質上侵害上訴人及質權人之權益。
  ５、退步言之，縱認上訴人與許永壽間為債權讓與關係，然雙方之爭點亦僅存在讓
      與之金額究為一千七百萬元抑或一千二百萬元，系爭債權讓與契約書，雖記載
      將系爭法定抵押權及該抵押權所擔保之債權全部讓與移轉與許永壽，但此係本
      於抵押權不可分性而來，非當然使訴外人因此可取得超出其借貸金額之債權，
      否則，將造成訴外人僅以一千七百萬元之投資，即可取得高達四千餘萬元之債
      權與同額之法定抵押權，至屬不公，應無成立之可能。原審逕自為讓與債權額
      全部之認定，已違反辯論主義之基本原則。
（二）被上訴人主張因上訴人未完工另行僱工及扣款，並無理由：
  １、被上訴人主張上訴人對其超過二千三百四十二萬一千四百五十八元之債權不存
      在，係以上訴人對系爭工程之未完工為由；然原判決全文未對前開金額之真偽
      及多寡為認定之記載，致有判決不備理由之缺失。
  ２、上訴人承攬興橋寶第房屋興建工程，既已完成使用執照之請領，並完成所有權
      保存登記，足證上訴人業已完工。而調解筆錄中之債權與法定抵押權金額係針
      對上訴人已施工完成部分應得之承攬報酬為結算，此後上訴人並無任何施工義
      務。況被上訴人以其與九五營造有限公司 (下稱九五公司）間之承攬及報酬置
      辯，係事後以偽造不實文件，以冀免除其承攬報之給付，事實上，九五營造所
      稱承造均為上訴人所已完工之項目。
  ３、依被上訴人工程計價明細表，興橋寶第新建工程迄使用執照取得之時止，被上
      訴人應給付百分之九一．二五總工程款予上訴人，共計八千六百三十萬九千五
      百二十二元，扣除被上訴人於調解成立前已支付之價金四千九百一十五萬四千
      四百七十五元，被上訴人尚積欠三千七百一十五萬五千零四十七元之工程款（
      另須加計百分之五之稅金），且依工程承攬合約第十四條第四款之約定被上訴
      人尚應給付上訴人一千一百五十萬八千一百二十八元之損害賠償金額，嗣後雙
      方合意調解上訴人同意退讓以調解筆錄第一項之金額為請求金額。雙方既已有
      調解合意，並作成調解筆錄，在實體法上已有消滅原來法律關係，並創設新法
      律關係，被上訴人自不得再根據工程承攬合約為主張依據。
三、證據：除援用原審之立證方法外，補提債權讓與契約書及其他約定契約書、支票
    強制執行聲請狀、支付命令、使用執照申請書、承攬契約書、付款憑證等影本為
    證，並聲請訊問證人許永壽、邱仕豪及聲請向台北市政府工務局建築管理處函調
    八九使字三一八號使用執照卷宗。
乙、被上訴人方面：
一、聲明：駁回上訴。
二、陳述：除與原判決記載相同者，茲予引用外，補稱略以：
（一）系爭債權讓與契約書所表彰之權利係屬債權讓與：
      權利質權屬物權讓與，與債權讓與不同，物權讓與在形式上有一公示方式，債
      權讓與雖為準物權契約，但除以通知債務人之生效要件外，對於第三人別無公
      示方法。而民法第五百十三條所規定之法定抵押權，於八十八年四月二十一日
      修正前無庸登記；至於修正後則改採抵押權必須登記或預為抵押權之登記。本
      件兩造調解程序筆錄，係於八十八年四月十五日調解成立，其抵押權固然無庸
      登記，但在八十八年九月間上訴人將債權讓與許永壽時，系爭建物雖尚未全部
      完成，然上訴人應依上開規定，請求預為抵押權之登記，至此權利質權始告完
      成，惟上訴人未如此辦理，卻一再強調係權利質權，顯然於法無據。
（二）因上訴人未完工，被上訴人另行僱工及扣款共二千五百七十五萬八千五百七十
      七元：
  １、系爭工程完工之要件，依據兩造工程承攬合約第十三條、第十九條及附表即興
      橋寶第新建工程計價明細表第二十項至三十二項所載，必須上開二十項至三十
      二項均全部完工，經現場人員初驗合格、並通過主管機關檢驗、再由被上訴人
      派員正式驗收，於驗收後一個月內交屋完成，並付清工程款，始為完工，與建
      築法第七十條所規定建築工程完竣之認定基準不同。被上訴人係依據工程承攬
      合約及附表所載主張，而非依據建築法，上訴人不能以建築法之規定，混淆私
      法之約定，做為認定完工之標準。
  ２、兩造調解程序筆錄第一項所謂四千九百十八萬零三十五元之工程款，係包括「
      前半段工程」與「後半段工程」在內。而本件承攬之法律關係，關於工程款之
      給付依據民法第四百九十條規定，係採後付主義，由於上訴人對於後半段工程
      未施工，且經被上訴人為解除權之行使，而有消滅債權人請求之事由發生，上
      訴人當然無請求權亦無執行力可言。
  ３、八十八年八月十五日兩造成立調解程序筆錄之日起，至八十八年九月十四日止
      共三十天，上訴人業已停工三十天，迄今則業已屆滿停工三年又十個月，系爭
      工程承攬合約書早已自動解除。被上訴人為主張解除權之行使，自有消滅上訴
      人請求之事由發生，而得依強制執行法第十四條第一項之規定，提起本件債務
      人異議之訴。
三、證據：除援用原審之立證方法外，補提興橋寶第新建工程計價明細表為證。
參、本院依職權調閱台北地方法院台北簡易庭八十八年度北調字第三○三七號確認法
    定抵押權存在事件、台北地方法院九十一年度民執乙字第六○二號民事執行事件
    卷宗。
    理      由
一、本件被上訴人起訴主張：兩造前曾於民國八十八年四月十五日在原法院台北簡易
    庭八十八年北調字第三○三九號確認法定抵押權存在事件中調解成立，被上訴人
    同意給付上訴人四千九百十八萬零三十五元，並於調解筆錄第一項載明。嗣上訴
    人以上開調解筆錄為執行名義，向原法院民事執行處聲請強制執行，經原法院以
    九十一年度民執乙字第六○二號強制執行事件辦理，並於九十一年二月一日上午
    十時查封被上訴人與地主合建所分配到百分之四十部分之建物。惟被上訴人迄今
    尚未給付調解筆錄第一項所載之款項，係因上訴人於八十四年間承攬施作被上訴
    人之興橋寶第新建工程（下稱系爭工程），上訴人並未依約完工，經被上訴人將
    該未完工部分再行發包予訴外人九五公司施工始完成，因而支出工程款一千六百
    萬元，又系爭工程未全部竣工交屋，故總工程款中之百分之十（即九百七十五萬
    八千五百七十七元），被上訴人不予支付，上開兩項金額合計為二千五百七十五
    萬八千五百七十七元，就此上訴人無法定抵押權存在。至於確由上訴人施工部分
    ，其工程款合計為二千三百四十二萬一千四百五十八元，上訴人就此部分始有法
    定抵押權存在。又訴外人許永壽曾於八十八年九月十五日就上訴人已將對被上訴
    人之債權為讓與一事通知被上訴人，是上訴人已將債權全部讓與訴外人許永壽而
    不得行使。為此提起債務人異議之訴，請求(一)確認上訴人對被上訴人於台北地
    方法院台北簡易庭八十八年北調字第三○三七號確認法定抵押權存在事件八十八
    年四月十五日調解程序筆錄內容條款第一項前段所載之債權四千九百十八萬零三
    十五元，超過二千三百四十二萬一千四百五十八元部分之債權不存在。(二)台北
    地方法院九十一年度民執乙字第六○二號確認法定抵押權存在強制執事件，就被
    上訴人所有坐落台北市○○區○○街二段二二一號建物所為查封，超過二千三百
    四十二萬一千四百五十八元部分之強制執行程序，應予撤銷等語 (原審判決：確
    認上訴人對被上訴人於原法院台北簡易庭八十八年北調字第三○三七號確認法定
    抵押權存在事件八十八年四月十五日調解程序筆錄內容條款第一項前段所載之債
    權四千九百一十八萬零三十五元，超過二千三百四十二萬一千四百五十八元部分
    之債權不存在，駁回被上訴人其餘之訴，上訴人就其敗訴部分提起上訴，被上訴
    人就其敗訴部分則未據聲明不服）。
二、上訴人則抗辯如左：
  (一)上訴人承攬施作被上訴人系爭工程，已於八十九年九月三十日取得使用執照，
      並完成所有權保存登記，而被上訴人與上訴人間因承攬系爭工程給付報酬爭執
      ，已於原法院台北簡易庭八十八年度北調字第三○三七號確認法定抵押權存在
      事件中調解成立，依該調解程序中雙方之主張可知，調解筆錄中之債權與法定
      抵押權金額係針對上訴人已施工完成部分應得之承攬報酬為結算，此後上訴人
      並無任何施工義務。兩造成立調解後，被上訴人並未給付分文，惟雙方既已有
      調解合意，並作成調解筆錄，在實體法上已有消滅原來法律關係，並創設新法
      律關係，被上訴人自不得再根據工程承攬合約為主張依據。況被上訴人所稱九
      五營造承作工程部分均為上訴人所已完工之項目，且所提文件亦屬不實，故被
      上訴人主張因上訴人未完工另行僱工及扣款，並無理由。
  (二)兩造成立調解後，上訴人雖以對被上訴人四千九百一十八萬零三十五元之債權
      及擔保該債權之法定抵押權，以權利質權方式作為擔保上訴人對訴外人許永壽
      一千七百萬元之借款債權，然此並非債權讓與。此由上訴人與許永壽間之債權
      轉讓契約書中載明「擔保」二字，且「其他約定契約書」第三點亦記載許永壽
      就系爭債權負有移轉返還之義務，已足確認上訴人與許永壽簽訂該契約書之真
      意在設定權利質權。又上訴人曾於八十九年八月十五日簽發五百萬元之支票予
      許永壽收受，以清償部分借款，且許永壽所聲請之強制執行程序，其係針對上
      訴人對被上訴人四千九百一十八萬零三十五元之債權，及擔保該債權之法定抵
      押權為執行，其所據之支付命令執行名義係許永壽以債權人之地位對上訴人主
      張。若上訴人與許永壽間為債權讓與，則就前開執行事件，許永壽將構成對自
      己擁有之債權而為強制執行，此顯與債權讓與之本質不符。退步言，縱認上訴
      人與許永壽間係成立債權讓與，扣除上訴人其後已清償訴外人許永壽之五百萬
      元，讓與金額僅為一千二百萬元，上訴人亦尚對被上訴人存有三千二百十八萬
      零三十五元之債權及法定抵押權等語，資為抗辯。
三、兩造不爭執之事實：
    本件兩造於八十四年間訂有工程承攬契約，由上訴人承攬施作被上訴人之系爭工
    程，嗣上訴人就被上訴人積欠工程款及未依約給付工程款之損害賠償等事宜，聲
    請原法院台北簡易庭調解 (八十八年度北調字第三○三七號確認法定抵押權存在
    事件），並於八十八年四月十五日調解成立，兩造合意「一、相對人（即被上訴
    人）願給付聲請人（即上訴人）肆仟玖佰壹拾捌萬零參拾伍元，並於第二項所載
    之建物取得使用執照一日起三個月內給付之。二、確認聲請人就座落台北市○○
    區○○段二小段一二一之二、一一一、一一八、一一九、一二○、一一六、一一
    五、一二一之一、一一四地號等九筆土地上未辦理保存登記號建物 (下稱系爭建
    物）於前開債權範圍內有法定抵押權存在。三、聲請人其餘請求拋棄。四、調解
    程序費用各自負擔。」，並作成調解程序筆錄 (下稱系爭調解筆錄）在案。嗣上
    訴人於八十八年九月間書立「債權讓與契約書」 (下稱系爭債權讓與契約）交付
    訴外人許永壽，並與許永壽簽訂「其他約定契約書」，而系爭建物之使用執照則
    於八十九年九月三十日核發取得，因被上訴人迄未依調解成立內容給付上訴人，
    上訴人乃於九十一年一月以系爭調解筆錄為執行名義，聲請原法院就被上訴人所
    有之不動產為強制執行（九十一年度執字第六○二號）之事實，為兩造所不爭執
    ，並有調解程序筆錄、台北市政府工務局使用執照（暨附表）、債權讓與契約書
    、其他約定契約書等影本附卷可稽，且經本院調閱原法院台北簡易庭八十八年度
    北調字第三○三七號確認法定抵押權存在事件、原法院民事執行處九十一年度民
    執乙字第六○二號民事執行事件案卷、台北市政府工務局八十九年使字第三一八
    號使用執照申請卷宗查核屬實，自堪為真實。
四、兩造之爭點及論斷：
    被上訴人主張其尚未給付系爭調解筆錄第一項所載之款項，係因上訴人並未依約
    完成系爭工程，被上訴人就該未完工部分再行發包予訴外人九五公司施工所支出
    之工程款，及因系爭工程未全部竣工交屋，被上訴人得不予支付總工程款百分之
    十，合計為二千五百七十五萬八千五百七十七元，就此上訴人自無法定抵押權存
    在，且上訴人已將對被上訴人之債權全部為讓與訴外人許永壽等情，則為上訴人
    所否認，且以前揭情詞置辯。經兩造於本院整理並協議簡化爭點後，本件之爭點
    為：(一)系爭債權讓與契約係債權讓與或權利質權？(二)被上訴人主張因上訴人
    未完工，另行僱工及扣款共二千五百七十五萬八千五百七十七元，有無理由？茲
    論述如左：
  (一)關於系爭債權讓與契約書係債權讓與或權利質權之爭點：
    １、解釋契約探求當事人之真意，應通觀契約全文，依誠信原則，從契約之主要
        目的及經濟價值等作全盤之觀察，若契約文字，有辭句模糊，或文意模稜兩
        可時，固不得拘泥於所用之辭句，但解釋之際，並非必須捨辭句而他求，倘
        契約文字業已表示當事人真意，無須別事探求者，即不能反捨契約文字更為
        曲解 (最高法院十七年上字第一一一八號、八十六年度台上字第三八七三號
        裁判要旨參照）。又權利質權之設定，除本節有規定外，應依關於其權利讓
        與之規定為之，民法第九百零二條亦有明文。
    ２、上訴人於八十八年九月間所書立交付訴外人許永壽之系爭債權讓與契約，記
        載「立契約書人成銘營造有限公司因於民國八十八年五月十九日向許永壽借
        貸壹仟柒佰萬元整，茲為擔保許永壽之本金債權壹仟柒佰萬元，爰同意將本
        公司（即上訴人）對第三人即興橋建設股份有限公司之法定抵押權及該抵押
        權所擔保之債權（詳如後附之台北地方法院八十八年北調字第三○三九號調
        解程序筆錄影本一份）全部讓與移轉給許永壽。」等語；而上訴人與許永壽
        簽訂之「其他約定契約書」第一項亦重申「甲方 (即上訴人）為擔保乙方（
        即許永壽）之本金債權壹仟柒佰萬元，爰提供甲方對第三人（興橋建設股份
        有限公司）之法定抵押權及該抵押權所擔保之債權供乙方擔保；亦即甲方同
        意將上開對第三人之債權及擔保該債權之法定抵押權全部讓與乙方」等語，
        為兩造所不爭，且有債權讓與契約書、其他約定契約書附卷可稽（見原審卷
        頁二○四、本院卷頁四五）。觀之上開契約文字，已載明上訴人為「擔保」
        許永壽之一千七百萬元，而讓與系爭調解筆錄所載權債權及擔保該債權之法
        定抵押權「全部」，亦即債權讓與之目的係為提供許永壽對上訴人一千七百
        萬元債權之擔保，且所讓與以擔保之債權為系爭調解筆錄所載之四千九百十
        八萬零三十五元之債權及法定抵押權，核與上述民法第九百零二條規定之權
        利質權設定方式亦屬相符，則依前開說明，系爭債權讓與契約書之文字業已
        表示當事人之真意為依債權讓與之方式而為權利質權之設定，自不能捨契約
        文字而曲解上訴人與許永壽間係一般債權讓與。
    ３、又系爭債權讓與契約及其他約定契約書，均於文字載明上訴人提供許永壽擔
        保者，乃系爭調解筆錄所載上訴人對被上訴人之債權及擔保該債權之法定抵
        押權「全部」。參以許永壽到庭亦證稱：讓與的額度是系爭調解筆錄全部的
        債權，不只是一千七百萬元的數額。當時約定說取得使用執照三個月內，上
        訴人如果清償全部債權，我就再將抵押權及所擔保的債權全部讓與返還給上
        訴人。如果沒有清償的話，因為將來抵押物拍賣，價格多少無法確定，等拍
        賣價格多少，兩造再來結算，多退少補，以結算當時實際的債務來計算等語
        在卷 (見本院卷頁一一五），核與系爭讓與契約書上開文字記載內容相符，
        由此益徵上訴人與許永壽乃預慮行使系爭調解筆錄之抵押權不一定可就抵押
        債權全額受償，故仍以該債權及抵押權全額為許永壽一千七百萬元債權之擔
        保。況被上訴人對許永壽上開證詞亦表示沒有意見（見本院卷頁一一七），
        且主張提起本件債務人異議之訴之事由，其一即為上訴人將債權「全部」讓
        與訴外人許永壽，此有其辯論意旨狀附卷可稽。是上訴人以被上訴人不爭執
        其主張系爭債權讓與額度為一千七百萬元，法院應以此為事實認定之基礎云
        云，即不足採。
    ４、權利質權之設定，應依關於其權利讓與之規定為之，已如前述，而債權之讓
        與，依民法第二百九十七條第一項之規定，雖須經讓與人或受讓人通知債務
        人始生效力，但不以債務人之承諾為必要，故讓與人與受讓人間成立債權讓
        與契約時，債權即移轉於受讓人 (最高法院四十二年台上字第六二六號判例
        可資參照）。本件訴外人許永壽已將上訴人讓與系爭調解筆錄所載法定抵押
        權及抵押債權全部通知被上訴人，為兩造所不爭，則依前開說明，系爭調解
        筆錄所載上訴人對被上訴人之債權全部已成為許永壽質權之標的物，且該權
        利質權於上訴人清償對許永壽全部債務前均存在。是上訴人主張其於設立系
        爭權利質權後已清償訴外人許永壽五百萬元云云，縱屬實情，亦不影響該權
        利質權之範圍及存續，則上訴人以系爭設定予訴外人許永壽之權利質權債權
        額應扣除五百萬元云云，即無可採。
    ５、又為質權標的物之權利，非經質權人之同意，出質人不得以法律行為，使其
        消滅或變更，民法第九百零三條亦有規定，此乃對於出質人處分質權標的物
        之明文限制。易言之，債權質權設定後，出質人之債權受領清償權限業已被
        凍結，故以具有債權受領清償權限為前提始得為之一切行為，出質人均不得
        為之。而出質人對第三債務人聲請強制執行為質權標的物之債權，其目的即
        在使該債權受償，則出質人之債權受領清償權既已受限而不得為之，其自不
        得就為質權標的物之債權為強制執行。本件上訴人已將系爭調解筆錄所載上
        訴人對被上訴人之債權全部為許永壽設定權利質權，依前開說明，其非經質
        權人許永壽同意，就該債權全部即不得再對被上訴人行使權利或聲請強制執
        行，致該債權消滅或變更。
    ６、按「執行名義成立後，如有消滅或妨礙債權人請求之事由發生，債務人得於
        強制執行程序終結前，向執行法院對債權人提起異議之訴。如以裁判為執行
        名義時，其為異議原因之事實發生在前訴訟言詞辯論終結後者，亦得主張之
        。執行名義無確定判決同一之效力者，於執行名義成立前，如有債權不成立
        或消滅或妨礙債權人請求之事由發生，債務人亦得於強制執行程序終結前提
        起異議之訴。」強制執行法第十四條第一項定有明文。本件上訴人已將系爭
        調解筆錄第一項所示其對被上訴人之債權全部設定權利質權予訴外人許永壽
        ，非經許永壽同意，上訴人就該債權全部均不得再向被上訴人行使權利或聲
        請強制執行，已如上述，而許永壽已表示不同意上訴人聲請執行 (見本院卷
        頁一一七），則上訴人執系爭調解筆錄以為執行名義，聲請強制執行被上訴
        人所有之不動產，上訴人於強制執行程序終結前提起本件訴訟，僅一部請求
        確認上訴人就系爭調解筆錄第一項所載債權四千九百十八萬零三十五元，其
        中超過二千三百四十二萬一千四百五十八元部分之債權不存在，自無不可，
        應予准許。
  (二)關於被上訴人主張因上訴人未完工，另行僱工及扣款共二千五百七十五萬八千
      五百七十七元之爭點：
      本件被上訴人提起本件債務人異議之訴之事由，其一為主張上訴人將債權全部
      讓與訴外人許永壽，其他則為上訴人未完工致其另行僱工，主張解約及扣款，
      請求法院擇一為其勝訴之判決，此有其辯論意旨狀附卷可稽。而上訴人已將系
      爭調解筆錄第一項所示其對被上訴人之債權全部設定權利質權予訴外人許永壽
      ，就該債權全部均不得再向被上訴人聲請強制執行，故被上訴人本件一部確認
      之請求為有理由，既如前述，則關於被上訴人主張因上訴人未完工另行僱工扣
      款之爭點，即無再予論述之必要，附此敘明。
五、綜上所述，本件被上訴人依強制執行法第十四條第一項之規定，提起債務人異議
    之訴，請求確認上訴人就原法院台北簡易庭八十八年北調字第三○三七號確認法
    定抵押權存在事件，調解程序筆錄第一項所載債權四千九百十八萬零三十五元，
    其中超過二千三百四十二萬一千四百五十八元部分之債權不存在，為有理由，應
    予准許。原審就此部分為被上訴人勝訴之判決，理由雖有不同，結論則無二致，
    仍應予維持。上訴人上訴意旨指摘原判決不當，求予廢棄改判，為無理由，應予
    駁回。
六、本件事證已明，兩造其餘主張攻擊防禦方法及所提之證據，核與判決結果並無影
    響，爰不再一一論述，附此敘明。
七、據上論結，本件上訴為無理由，依民事訴訟法第四百四十九條第二項、第七十八
    條，判決如主文。
中      華      民      國    九十二    年      九      月      二      日
                              民事第十一庭
                                  審判長法  官  吳  景  源
                                        法  官  連  正  義
                                        法  官  鄭  純  惠
右正本係照原本作成。
如不服本判決，應於收受送達後二十日內向本院提出上訴書狀，其未表明上訴理由者
，應於提出上訴後二十日內向本院補提理由書狀（均須按他造當事人之人數附繕本）
上訴時應提出委任律師或具有律師資格之人之委任狀；委任有律師資格者，另應附具
律師資格證書及釋明委任人與受任人有民事訴訟法第四百六十六條之一第一項但書或
第二項（詳附註）所定關係之釋明文書影本。
中      華      民      國    九十二    年      九      月      二      日
                                        書記官  張  淑  華
附註：
民事訴訟法第四百六十六條之一（第一項、第二項）：
對於第二審判決上訴，上訴人應委任律師為訴訟代理人。但上訴人或其他法定代理人
具有律師資格者，不在此限。
上訴人之配偶、三親等內之血親、二親等內之姻親，或上訴人為法人、中央或地方機
關時，其所屬專任人員具有律師資格並經法院認為適當者，亦得為第三審訴訟代理人
。


司法院資訊處製作；財團法人民間司法改革基金會備份。
